臺灣臺北地方法院民事判決
110年度訴字第2801號
原      告  魏建福  

訴訟代理人  徐欣瑜律師
            趙立偉律師
複  代理人  李德正律師
被      告  官莉娟  


上列當事人間請求損害賠償事件，經本院於中華民國111年2月24
日言詞辯論終結，判決如下：
    主      文
一、被告應在繼承被繼承人官在添（民國00年0月00日生、身分
    證統一編號：Z000000000號、民國110年2月11日死亡）之遺
    產範圍內給付原告新臺幣2,176,000元及自民國111年2月25
    日起至清償日止，按週年利率5%計算之利息。
二、原告其餘之訴駁回。
三、訴訟費用由被告於繼承被繼承人官在添之遺產範圍內負擔19
    /50，餘由原告負擔。
四、本判決第一項於原告以新臺幣725,000元為被告供擔保後，
    得假執行。
五、原告其餘假執行之聲請駁回。 
    事實及理由
壹、程序方面
一、按不變更訴訟標的，而補充或更正事實上或法律上之陳述者
    ，非為訴之變更或追加，民事訴訟法第256條定有明文。查
    ，原告起訴時，主張訴外人即被繼承人官在添於其所有建物
    內自殺，致其建物成為凶宅，價值減損新臺幣（下同）580
    萬元，又因官在添已死亡，其全體繼承人應繼承其債務，爰
    依消費借貸及繼承之法律關係，於訴之聲明第2項請求官在
    添之全體繼承人應於繼承官在添之遺產範圍內給付原告580
    萬元，及自起訴狀繕本送達翌日起至清償日止，按週年利率
    5%計算之利息（見本院卷第9至13頁）。嗣於民國111年1月1
    9日以民事陳報狀，確認官在添之繼承人僅其姐官莉娟一人
    （見本院卷第227頁）。經核原告此部分係補充、更正其聲
    明，應屬補充、更正事實上或法律上之陳述，應予准許。
二、本件被告經合法通知，未於言詞辯論期日到場，核無民事訴
    訟法第386條各款所列情形，爰依原告之聲請，由其一造辯
    論而為判決。
貳、實體方面
一、原告起訴主張：其為門牌號碼宜蘭縣○○鄉○○路00號透天農舍
    （下稱系爭建物）之所有權人，於107年12月3日起將系爭建
    物2樓之201號房（下稱系爭租賃物）以月租金7,000元出租
    予被告，並經被告將系爭租賃物交予其弟官在添居住使用。
    詎料，官在添於110年2月11日上午在系爭建物2樓梯間以上
    吊方式自殺，致系爭建物因此一非自然死亡事故而成為凶宅
    ，經原告向仲介業者詢問委託出售系爭建物之行情價格後，
    獲悉系爭建物因凶宅之故，使原本至少有860萬元之交易行
    情，減損至僅有280萬元，令原告至少受有580萬元之損害。
    官莉娟向原告承租系爭租賃物使用，本應盡善良管理人之責
    ，竟發生官在添於系爭建物內自殺之情形，致系爭建物成為
    凶宅，原告受有至少580萬元之損害，則官莉娟應依租賃之
    法律關係，對原告負損害賠償責任。又官在添明知系爭租賃
    物非其所有，卻選擇在系爭建物內自殺，造成系爭建物經濟
    上嚴重貶值，當屬以背於善良風俗之方法，加損害於他人之
    情形，又官在添已死亡，被告為其唯一繼承人，自應於繼承
    官在添之遺產範圍內對原告負損害賠償責任。為此，本於租
    賃契約、侵權行為及繼承之法律關係，併依房屋租賃契約書
    （下稱系爭租約）第11條及民法第432條、第433條、第227
    條、第184條第1項後段、第1148條、第1153條第1項規定，
    起訴請求被告賠償損害等語，並聲明：㈠、被告應給付原告5
    80萬元，及自起訴狀繕本送達翌日起至清償日止，按週年利
    率5%計算之利息。㈡、被告應於繼承官在添之遺產範圍內給
    付原告580萬元，及自起訴狀繕本送達翌日起至清償日止，
    按週年利率5%計算之利息。㈢、前二項所命之給付，如其中
    一人已為給付，其餘被告於該給付範圍內免給付義務。㈣、
    願供擔保，請准宣告假執行。
二、被告未於言詞辯論期日到場，亦未提出書狀作何聲明或陳述
    。
三、查，原告為系爭建物所有權人，於107年12月3日起將系爭建
    物內之系爭租賃物以月租金7,000元出租予被告，並經被告
    將系爭租賃物交予官在添居住使用。官在添於110年2月11日
    上午在系爭建物2樓梯間以上吊方式自殺死亡。被告為官在
    添之唯一繼承人等情，有建物及土地第一類登記謄本、房屋
    租賃契約書、戶籍謄本、臺灣宜蘭地方法院家事法庭110年3
    月26日宜院春家司群110司繼字第137號函、臺灣宜蘭地方法
    院公告、相驗屍體證明書在卷可稽（見本院卷第17至19頁、
    第27至39頁、第55頁、第59頁、第79頁、第115頁、第195頁
    、第229至241頁、第245頁），堪信此部分之事實為真實。
四、得心證之理由
㈠、原告依系爭租約第11條及民法第432條、第433條、第227條請
    求被告負賠償責任部分，為無理由：
　1.按民法第432條第2項本文規定：「承租人違反前項義務，致
    租賃物毀損、滅失者，負損害賠償責任」，第433條規定：
    「因承租人之同居人或因承租人允許為租賃物之使用、收益
    之第三人應負責之事由，致租賃物毀損、滅失者，承租人負
    損害賠償責任。」，系爭租約第11條約定：「…因乙方（即
    被告）之過失致房屋毀損，應負損害賠償之責…」。前開規
    定、條款所稱之「租賃物毀損、滅失」、「房屋毀損」，應
    以租賃房屋之物理上毀損滅失或功能損壞為限，至承租人或
    承租人允許為租賃物使用之人之行為並未致租賃房屋毀損、
    滅失，僅造成交易價值之減損，乃屬出租人之純粹經濟上損
    失，並無前開規定、條款之適用（最高法院103年度台上字
    第584號判決、109年度台上字第2112號判決、110年度台上
    字第2499號判決意旨均採相同見解）。
　2.經查，官在添於110年2月11日上午在系爭建物2樓梯間以上
    吊方式自殺死亡，致系爭建物成為凶宅，然該自殺行為並未
    造成系爭建物外觀形體之毀損或實體之破壞，或是使用功能
    之減損或喪失，尚不構成民法第432條第2項規定、第433條
    、系爭租約第11條約定所稱之「租賃物毀損、滅失」、「房
    屋毀損」、「損害租賃房屋」。至原告雖主張系爭建物因此
    有價值減損，惟此乃原告之純粹經濟上損失，並無上揭規定
    、條款之適用。從而，原告依民法第432條第2項規定、第43
    3條、系爭租約第11條約定，請求被告負損害賠償責任，即
    無足採。　　
　3.又被告既不應依民法第432條第2項規定、第433條、系爭租
    約第11條約定，對於系爭建物價值減損負損害賠償責任，即
    難認被告有何不完全給付之情，是原告依民法第227條規定
    對被告有所請求，亦非可取。　
㈡、原告依民法第184條第1項後段，及繼承之法律關係，請求被
    告負賠償責任部分，為有理由：　
  1.按民法第184條第1項後段規定：「故意以背於善良風俗之方
    法，加損害於他人者亦同。」，而所謂「故意」，除直接故
    意外，尚包括間接故意或未必故意在內；又所謂背於善良風
    俗，係指侵害行為違反社會習俗、價值意識或倫理道德觀念
    而言，其認定乃價值取捨、利益衡量之結果，應斟酌被害法
    益之輕重、行為目的、動機或手段等因素，綜合考量之。而
    此處所涉及之問題，不是「自殺」本身是否背於善良風俗，
    而是「以自殺作為侵害手段，使他人房屋成為凶宅」此一行
    為，是否背於善良風俗，鑑於自殺屬於極端終結生命之方式
    ，否定自我生命，輕忽生命價值，無視親人感受，更被視為
    不孝行為，為一般社會道德觀念所不贊同，道德倫理上應予
    非難，再權衡凶宅對他人房屋交易價格或用益功能的嚴重影
    響，應認與善良風俗有違，另民法第174條第2項於88年4 月
    21日修正時增列「本人之意思違反公共秩序善良風俗者」，
    不適用第1項規定，其立法理由對所謂「本人之意思違反公
    共秩序善良風俗」，明白以「對自殺者之救助」為例，參照
    此一修法意旨，貫徹法律價值判斷一致性，亦應認為自殺使
    他人房屋成為凶宅，背於善良風俗。
  2.查，官在添為53年出生（見本院卷第33頁），其自殺時，年
    約56歲，雖主觀上係出於殘害自己生命之意思而為，但對於
    其行為將使系爭建物成為凶宅，影響系爭建物交易價格、用
    益功能之一事，應有所認知或預見，其仍執意為之，可認其
    實現不違背本意，而具有間接故意或未必故意。又其自殺身
    亡，造成系爭建物交易價值降低（詳後所述），自有相當因
    果關係。據此，原告主張官在添成立民法第184條第1項後段
    之侵權行為，即屬有據。
  3.再按，負損害賠償責任者，除法律另有規定或契約另有訂定
    外，應回復他方損害發生前之原狀。不能回復原狀或回復顯
    有重大困難者，應以金錢賠償其損害，民法第213條第1項、
    第215條分別定有明文。查，系爭建物因自殺事件而減損之
    價值，經本院囑託上為不動產估價師事務所鑑定，經該所估
    價師經比較分析後，求得2個瑕疵不動產實例之正常交易價
    格，按凶宅標的影響價格因素差異性調整，並推估瑕疵標的
　　之正常價格與成交價格之差價比率，依此差價比為基準推算
    瑕疵事項之下系爭建物所減損數額，並推算其減損金額為2,
    176,000元，此有不動產估價報告書可參（外放）。復參以
    一般人對於曾發生非自然身故之房屋確實多有忌諱及恐懼，
    購買意願低落，其交易價格大幅降低，誠屬當然，而上揭不
    動產估價報告書已詳加敘明前開估價結果所憑之依據、鑑定
    之方法，並為客觀之評估，則其就系爭建物發生非自然死亡
    事故所致系爭建物減損價值2,176,000元，應堪採信。官在
    添於系爭建物自殺，造成原告受有系爭建物交易價格貶損之
    經濟上損害，業如前述。據此，原告主張其受有系爭建物之
    交易價值減少之損害於2,176,000元範圍內，洵屬可採，原
    告逾此範圍請求，應予駁回。　　
  4.又按，繼承人自繼承開始時，除本法另有規定外，承受被繼
    承人財產上之一切權利、義務。但權利、義務專屬於被繼承
    人本身者，不在此限；繼承人對於被繼承人之債務，以因繼
    承所得遺產為限，負清償責任，民法第1148條定有明文。本
    件官在添故意以背於善良風俗之行為致原告受有系爭建物交
    易價值減損之損害，自應負侵權行為損害賠償責任，而被告
    為官在添之繼承人，即應於繼承被繼承人官在添之遺產範圍
    內負賠償責任。是原告基於民法第184條第1項後段及繼承之
    法律關係，請求被告於繼承官在添所得遺產限度內賠償原告
    所受損害，核屬有據。　
五、末按，給付無確定期限者，債務人於債權人得請求給付時，
    經其催告而未為給付，自受催告時起，負遲延責任。其經債
    權人起訴而送達訴狀，或依督促程序送達支付命令，或為其
    他相類之行為者，與催告有同一之效力。遲延之債務，以支
    付金錢為標的者，債權人得請求依法定利率計算之遲延利息
    。應付利息之債務，其利率未經約定，亦無法律可據者，週
    年利率為5%，民法第229條第2項、第233條第1項前段及第20
    3條定有明文。經查，本件原告依侵權行為法律關係請求被
    告負損害賠償責任，屬給付無確定期限之債務，則原告依上
    開法條規定，請求被告給付自111年2月25日起（即以原告11
    1年2月24日言詞辯論期日確認被告為官在添之繼承人之翌日
    起算）至清償日止，按週年利率5%計算之遲延利息，於法有
    據，應予准許。原告逾此範圍之請求，為無理由，應予駁回
    。　　
六、綜上所述，原告依民法第184條第1項後段及繼承之法律關係
    ，請求被告在繼承被繼承人官在添之遺產範圍內給付2,176,
    000元及自111年2月25日起至清償日止，按週年利率5%計算
    之利息，為有理由，應予准許；原告逾此範圍之請求，為無
    理由，應以駁回。又就原告勝訴部分，原告聲請供擔保准予
    假執行，核無不合，爰酌定金額准許之。至原告敗訴部分，
    其假執行之聲請已失所附麗，應併予駁回。　　
七、本件事證已臻明確，至於兩造其餘之攻擊或防禦方法及所提
    出之證據，經本院斟酌後，認為均不足以影響本判決之結果
    ，自無一一詳予論駁之必要，併此敘明。
八、本件訴訟費用負擔之依據：民事訴訟法第79條。
中　　華　　民　　國　　111 　年　　3 　　月　　24　　日
                  民事第四庭    法  官  蕭涵勻
以上正本係照原本作成。
如對本判決上訴，須於判決送達後20日內向本院提出上訴狀。如
委任律師提起上訴者，應一併繳納上訴審裁判費。
中　　華　　民　　國　　111 　年　　3 　　月　　24　　日
                                書記官  林立原